【裁判字號】    96,訴,1605
【裁判日期】    970819
【裁判案由】    侵權行為損害賠償
【裁判全文】
臺灣高雄地方法院民事判決              96年度訴字第1605號
原      告  丙○○
訴訟代理人  蔡建賢律師
複  代理人  方春意律師
被      告  戊○○
            丁○○
上二人共同
訴訟代理人  鍾夢賢律師
上當事人間請求侵權行為損害賠償事件，經本院於民國97年8 月
5 日言詞辯論終結，判決如下：
    主      文
被告丁○○、戊○○應連帶給付原告新臺幣壹拾壹萬零貳佰貳拾
元，及自民國九十七年一月十八日起至清償日止，按年息百分之
五計算之利息。
被告戊○○應給付原告新臺幣參仟元，及自民國九十七年一月十
八日起至清償日止，按年息百分之五計算之利息。
原告其餘之訴駁回。
訴訟費用由被告丁○○、戊○○連帶負擔五分之一，被告戊○○
負擔百分之一，餘由原告負擔。
本判決第一項、第二項得假執行。
原告其餘假執行之聲請駁回。
    事實及理由
一、按訴狀送達後，原告不得將原訴變更或追加他訴，但擴張或
    減縮應受判決事項之聲明者，不在此限，民事訴訟法第255
    條第1 項第3 款定有明文。本件原告起訴時，原請求被告連
    帶賠償新臺幣（下同）571,034 元，及自起訴狀繕本送達之
    翌日起至清償日止，按年息5%計算之利息（見本院卷(一)第3
    頁）。嗣於民國97年1 月14日以民事準備書暨更正聲明狀變
    更請求被告連帶給付原告543,264 元，戊○○應另再給付原
    告14,000元，及均自起訴狀繕本送達之翌日起算之遲延利息
    （見本院卷(二)第42頁）。再於同年2 月5 日言詞辯論期日就
    遲延利息部分，均減縮以更正聲明狀送達之翌日即97年1 月
    18日起算（本院卷(二)第60頁、第57頁）。另於同年7 月1 日
    變更請求金額為被告應連帶給付原告527,580 元，戊○○應
    再給付原告9,000 元（見本院卷(二)第149 頁）。末於同年8
    月5 日就戊○○應再給付之部分，由9,000 元變更為4,00 0
    元（見本院卷(二)第176 至177 頁）。因原告上開就請求金額
    與利息之變更，經核均屬擴張或減縮應受判決事項之聲明，
    依前開之規定，自應准許之。
二、原告起訴主張：被告丁○○為原告之胞妹，被告戊○○則為
    丁○○之同居人。被告於96年3 月23日同至原告位於高雄縣
    梓官鄉○○村○○○路403 巷9 號住處，共同出手毆打原告
    ，致原告受有下頜骨開發性骨折、臉部、頸部、背部及四肢
    多處挫傷及擦傷、頭部外傷合併腦震盪等傷害。當時原告為
    閃躲毆打而進入房內，欲打電話報警，卻遭戊○○毀壞原告
    之門窗玻璃及手持之行動電話。原告因遭被告共同毆打受傷
    而送醫治療，致支出醫藥費7,580 元，又原告每日工作收入
    為2 千元，因無法工作10日，而受有無法工作損失2 萬元，
    且原告所受傷害迄今尚未痊癒，精神受創，需接受心理治療
    ，請求精神慰撫金50萬元。另戊○○毀損原告價值各3 千元
    及1 千元之行動電話及門窗玻璃部分，爰依民法第185 條及
    同法第184 條第1 項前段之侵權行為法律關係，請求被告賠
    償等語。並求為判決：(一)被告應連帶給付原告527,580 元，
    及自更正聲明狀繕本送達之翌日即97年1 月18日起至清償日
    止，按年息5%計算之利息。(二)戊○○應再給付原告4,000 元
    ，及自更正聲明狀繕本送達之翌日即97年1 月18日起至清償
    日止，按年息5%計算之利息。(三)願供擔保請准宣告假執行。
三、被告則以：原告固因前揭傷勢致支出醫藥費7,580 元，但此
    係因原告對訴外人即原告與丁○○之母親蔡陳秀英施暴，丁
    ○○為阻止原告，始與丁○○拉扯、互毆，丁○○亦因而受
    有下背挫傷、左手挫傷等傷害，原告就本件損害之發生，顯
    與有過失，而戊○○係經丁○○通知，始趕來勸架，並未毆
    打原告。另原告於本件傷害事件發生前，即無工作，自無受
    有勞動能力減損之可言。縱認原告因傷受有勞動能力減損之
    損害，因診斷證明書記載住院日期為5 日，則原告至多僅能
    請求5 日不能工作之損失。另戊○○並無毀損原告手機之行
    為，原告所提手機毀損照片記載之日期為「西元2001年7 月
    6 日」，與本件發生日期96年3 月23日，顯不相符，原告主
    張遭戊○○毀損手機，並無可採。至於門窗玻璃係戊○○遭
    原告推扯撞擊所致，難認戊○○就門窗玻璃之毀損有故意或
    過失。如認被告應負侵權行為損害賠償責任，因原告與丁○
    ○互毆時，原告曾以手抓被告丁○○頭髮及毆打其胸部，致
    丁○○受有下背挫傷、左手挫傷之傷勢，戊○○則遭原告推
    扯而撞擊玻璃，致受有左手肘撕裂切傷之傷勢，丁○○、戊
    ○○因上開傷勢致受有精神痛苦，原告除應依侵權行為之法
    律關係，賠償丁○○支出之醫藥費200 元外，並應賠償丁○
    ○、戊○○精神慰撫金各20萬元、25萬元，爰為抵銷抗辯等
    語置辯。並求為判決：請求駁回原告之訴。
三、兩造不爭執事項（見本院卷(二)第149至150頁、第177頁）：
  (一)丁○○為原告之胞妹，戊○○則為丁○○之同居人。
  (二)被告於96年3 月23日，在原告位於高雄縣梓官鄉○○○路40
    3 巷9 號住處，與原告發生爭執，兩造並發生肢體衝突。
  (三)原告於96年3 月23日因受有下頜骨開發性骨折、臉部、頸部
    、背部及四肢多處挫傷及擦傷、頭部外傷合併腦震盪等傷害
    而急診住院，96年3 月23日接受鋼板固定手術，同月27日出
    院，共住院5 日。原告並因上開傷勢致支出醫藥費7,580 元
    。
  (四)丁○○於同日受有下背挫傷、左手挫傷，致支出醫藥費200
    元。戊○○則於同日遭玻璃割傷而受有左手肘意外（外力）
    撕裂切傷，戊○○並於96年3 月23日及96年3 月31日門診換
    藥。
  (五)原告最高學歷為國中三年級肄業，原告現無工作，有土地1
    筆、房屋1 棟，汽車、機車各1 輛，並在台北富邦銀行有存
    款，另有200 萬元貸款債務，現與訴外人即配偶劉昭男共同
    扶養就讀高中之2 子及公婆。
  (六)丁○○最高學歷為立德商工畢業，現為家庭主婦，94年薪資
    所得為135,949 元，除有機車1 輛及存款11,393元外，即無
    任何財產。丁○○曾於94年5 月18日、94年5 月23日向訴外
    人葉佳龍借款共45萬元，現需扶養1 名女兒，校外補習費每
    月5,000 元，扶養費15,000元。
  (七)戊○○最高學歷為高雄工專補校畢業，現經營鉅荃有限公司
    工作，除存款24,881元外，名下無任何財產，現積欠訴外人
    林蘇美珠150 萬元，須扶養雙親，每月扶養費用為16,000元
    。
四、本件兩造之爭點在於：(一)被告就原告所受傷勢，是否均應負
    侵權行為之損害賠償責任？(二)原告所受醫藥費與勞動能力減
    損之損害若干？(三)原告請求精神慰撫金50萬元，數額是否過
    高？(四)戊○○是否毀損原告之手機及門窗玻璃？原告因此所
    受損害若干若干？(五)原告就本件損害之發生，是否與有過失
    ？被告就有關原告應對其2 人負侵權行為損害賠償責任而為
    之抵銷抗辯，是否有理由？茲分述本院得心證之理由如下：
  (一)被告就原告所受傷勢，是否均應負侵權行為之損害賠償責任
    ？
  1.按因故意或過失，不法侵害他人之權利者，負損害賠償責任
    。數人共同不法侵害他人之權利者，連帶負損害賠償責任，
    民法第184 條第1 項前段、第185 條第1 項前段分別定有明
    文。而身體權係指以保持身體完全為內容之權利，健康權則
    為保持身體機能完整為內容之權利，數人破壞他人身體完整
    或身體機能，自構成對他人身體權、健康權之侵害，他人因
    權利被侵害而受有損害，則該數人如具有故意或過失，且無
    阻卻違法事由，自應連帶對他人負侵權行為損害賠償責任。
  2.經查：兩造於96年3 月23日，在原告位於高雄縣梓官鄉○○
    ○路403 巷9 號住處發生爭執，彼此間並發生肢體衝突，原
    告當日並受有下頜骨開發性骨折、臉部、頸部、背部及四肢
    多處挫傷及擦傷、頭部外傷合併腦震盪等傷害，丁○○則受
    有下背挫傷、左手挫傷等傷害，戊○○因遭玻璃割傷而受有
    左手肘意外（外力）撕裂切傷，原告並因上開傷勢而急診住
    院，於96年3 月23日接受鋼板固定手術，並於同年月27日出
    院等節，此為兩造所不爭執（見本院卷(二)第149 頁），並有
    診斷證明書3 份附卷可稽（見本院卷(一)第5 頁、第50頁、第
    108 頁），本院審酌丁○○、戊○○均不否認當時均曾與原
    告發生肢體衝突（見本院卷(一)第48頁、第105 頁、本院卷(二)
    第8 頁、第5 頁），則以兩造均受有傷勢以觀，堪認本件係
    兩造互毆所致，則參照前揭說明，原告因遭被告毆打而破壞
    其身體之完整與機能，致侵害其身體、健康權，則被告自應
    就原告因此所受損害負連帶賠償責任。否則以原告所受前揭
    傷勢之嚴重，衡情應非蔡淑娟1 人與原告互毆所致，且依丁
    ○○於警詢陳稱：當日其與蔡陳秀英同遭原告毆打，其即撥
    打電話通知戊○○到場等語（見本院卷(二)第8 頁），倘若當
    日丁○○與原告互毆之結果，原告已受有前揭傷勢，則丁○
    ○自無通知戊○○到場協助之必要，故被告抗辯：戊○○僅
    係到場勸架，並未毆打原告等語，自難採信。另被告並不否
    認戊○○當日左手肘之撕裂切傷，係因遭撞擊玻璃割傷所致
    （見本院卷(二)第91頁），足見戊○○趕至現場時，原告尚未
    受有前揭傷勢，蓋原告若已受有前揭嚴重傷勢，豈有力氣推
    扯戊○○撞及門窗玻璃，致戊○○受傷？益證被告前揭所辯
    不實。
  3.被告雖提出國軍左營總醫院診斷證明書、謝外科診斷證明書
    、受理家庭暴力事件驗傷診斷書各1 份（見本院卷(一)第73至
    74頁、第101 頁），抗辯被告當日係為阻止原告對蔡陳秀英
    施暴，始發生本件互毆事件等語（見本院卷(二)第71頁）。但
    此為原告所否認（見本院卷(二)第89頁），因被告提出之國軍
    左營總醫院診斷證明書及謝外科診斷證明書（見本院卷(一)第
    73至74頁），僅能證明蔡陳秀英罹患惡性淋巴癌並骨髓侵害
    第四期（化學治療中）、甲狀腺乳突癌、頸部淋巴癌等疾病
    ，不能證明當日蔡陳秀英曾遭原告施暴。至於被告提出之受
    理家庭暴力事件驗傷診斷書1 份（見本院卷(一)第101 頁），
    係記載由丁○○陳述有頭暈、腹部疼痛之症狀，但外觀上並
    無明顯外傷。因蔡陳秀英如遭原告施加暴力，以致頭暈與腹
    部疼痛，衡情身體應有明顯傷痕；而蔡陳秀英於案發當日以
    前，業已罹患上開癌症，此為兩造所不爭執（見本院卷(二)第
    91頁、第151 頁），則蔡陳秀英頭暈與腹部疼痛，是否係因
    癌症或接受化療所引發，即值推敲，尚難單憑受理家庭暴力
    驗傷診斷書之上開記載，遽認蔡陳秀英曾遭原告施暴。另依
    受理家庭暴力驗傷診斷書之記載，有關蔡陳秀英感到頭暈與
    腹部疼痛等症狀，均係由丁○○代為陳述，因丁○○與原告
    當日曾發生肢體衝突，彼此均因而受傷，致心生怨隙，則當
    日丁○○代為陳述內容，是否符合實情，且忠實表達蔡陳秀
    英之身體狀況，亦值懷疑。因受理家庭暴力驗傷診斷書之記
    載內容，完全係依憑與原告關係對立之丁○○所為之陳述，
    而當時蔡陳秀英客觀上並無明顯外傷，自難據為被告有利認
    定之依據。故被告抗辯係為阻止原告對蔡陳秀英施暴而毆打
    原告等語，應不可採，故被告毆打原告成傷，不具有阻卻違
    法事由，而應負共同侵權行為損害賠償責任。
  (二)原告所受醫藥費與勞動能力減損之損害若干？
  1.按負損害賠償責任者，除法律另有規定或契約另有訂定外，
    應回復他方損害發生前之原狀；前1 項情形，債權人得請求
    支付回復原狀所必要之費用，以代回復原狀，民法第184 條
    第1 項前段、第213 條第1 、3 項分別定有明文。而身體或
    健康受有傷害，通常需經過治療，始得減緩症狀，並以較迅
    速時間回復，故為醫治受傷之身體而支出之費用，自屬回復
    身體原狀所必要之費用。查原告因遭被告毆打而受有下頜骨
    開發性骨折、臉部、頸部、背部及四肢多處挫傷及擦傷、頭
    部外傷合併腦震盪等傷勢，已如前述，原告並因上開傷勢而
    支出醫藥費7,580 元，亦為兩造所不爭執（見本院卷(二)第
    150 頁），並有國軍左營總醫院96年11月9 日函檢附醫療費
    用支出明細表1 份在卷可參（本院卷(二)第13至16頁），因原
    告自費負擔之7,580 元，乃因上開傷勢急診醫療及住院費用
    ，參照上開說明，自屬回復原告身體、健康之必要費用，原
    告自得依侵權行為之法律關係請求被告賠償。
  2.次按，不法侵害他人之身體或健康者，應賠償被害人因此喪
    失或減少勞動能力之損害，此為民法第193 條第1 項所明定
    。而「被害人身體或健康遭受損害，致喪失或減少勞動能力
    ，其本身即為損害，並不限於實際所得之損失，至於個人實
    際所得額，則僅得作為評價勞動能力損害程度而已，不得因
    薪資未減少即謂無損害」、「所謂勞動能力，即謀生能力，
    亦為工作能力。是被害人於受傷時，固無職業，然其身體健
    康正常，依通常情形必有謀職之機會，於此情形，如因身體
    或健康現在受有侵害，致預期將來之工作能力有減少之情形
    時，於現在仍非不得向加害人為損害賠償之請求。本件被害
    人於受傷時雖無職業，仍非不得請求其喪失勞動能力之損失
    」、「被害人因身體健康被侵害而喪失勞動能力所受之損害
    ，其金額應就被害人受侵害前之身體健康狀態、教育程度、
    專門技能、社會經驗等方面酌定之，不能以一時一地之工作
    收入為準。又商人之經營能力固為勞動能力之一種，但營業
    收入乃出於財產之運用，資本及機會等皆其要素，不能全部
    視為勞動能力之所得」（最高法院92年度臺上字第439 號、
    92年度臺上第2707號、63年度臺上字第1394號判決參照）。
    是以，喪失或減少勞動能力，並非指實際所得之損失，而係
    指身體或健康遭受侵害致勞動能力因而減損之損失本身，從
    而，被害人現雖無職業，但其具有勞動能力，其勞動能力因
    侵權行為而受減損，自仍得請求喪失或減少勞動能力之損害
    賠償。由於對勞動能力喪失或減損之賠償，並非在於替代被
    害人實際所得之損失，則有關評價勞動能力損害程度，自不
    能以被害人現有之收入為準，而應以被害人依其能力在通常
    情形下可取得之收入為標準。
  3.經查：原告係於56年12月6 日出生，於本件傷害事件發生時
    即96年3 月23日為39歲之中年人，此觀診斷證明書有關原告
    年籍資料之記載自明（見本院卷(一)第5 頁）。而原告於本件
    傷害事件發生前，係在蚵寮國小旁擺攤販賣水果維生，此據
    證人即原告鄰居甲○○、乙○○到庭證述明確（見本院卷(二)
    第155 頁、第157 至158 頁），並有典寶村村長朱泰政、鄉
    民代表蔡政雄、聖安宮廟祝陳萬玉，以及鄰居陳胡秋美、郭
    康季月、陳秋雯、劉美玉等出具之證明書7 紙在卷可佐（見
    本院卷(二)第117 至119 頁、第121 至124 頁），是原告業已
    成年，且未達勞動基準法第54條第1 項第1 款之60歲強制退
    休年齡，曾有擺攤販賣水果維生之經驗，足見原告於本件傷
    害事件發生前，確具有勞動能力。再原告所受傷勢，造成下
    頜骨活動受限及頭痛，將會影響工作能力，期間約為2 個月
    ，影響程度為正常之50% 一節，亦為兩造所不爭執（見本院
    卷(二)第177 頁），並有國軍左營總醫院97年4 月23日函1份
    附卷可憑（見本院卷(二)第111 頁），本院審酌原告最高學歷
    為國中三年級肄業，此經原告自承在卷（見本院卷(一)第221
    頁），而原告於本件傷害事件發生前，係以擺攤販賣水果維
    生，亦如前述，是原告先前係以從事專業技能不高之勞務性
    工作維生，而以原告現年紀不輕，且學歷不高，改從事專業
    技能較高之職務，有其困難性，而認原告於96年間，依其能
    力在通常情形下可能取得之收入為基本工資即每月15,840元
    。則據此計算原告因本件傷害事件致每日減損之勞動能力為
    264 元（計算式＝15,840元÷30日×50%） 。依上所述，原
    告因傷而減損勞動能力之期間為2 個月，原告僅請求按10日
    計算勞動能力減損之損害即2,640 元（計算式＝264 元×10
    日），自應准許。
  4.原告雖主張應按每日2千元計算其勞動能力減損之損害等語
    （見本院卷(一)第32頁）。然營業收入乃出於財產之運用，資
    本及機會等皆其要素，不能全部視為勞動能力之所得，且揆
    諸前揭說明，所謂減少勞動能力之價值，應以其能力在通常
    情形下可能取得之收入為標準，非以個人實際所得減損為準
    ，更不能以一時一地之工作收入為準，是原告主張按其營業
    收入計算減損勞動能力之損害，自屬無據。縱認原告依其能
    力在通常情形下可取得之收入為每日2 千元，因原告所受傷
    勢，係造成下頜骨活動受限及頭痛，已如前述，是原告因傷
    所受傷勢，僅為身體之一部分，不致使原告之勞動能力全部
    喪失，故原告主張按每日2 千元計算勞動能力之減損，實無
    可採。至於被告抗辯原告向來即無工作，自無因此受有勞動
    能力減損之損害，如有損害，僅為住院期間之5 日等語。因
    原告於本件傷害事件發生前，確曾從事擺攤販賣水果維生，
    已如前述，被告抗辯原告並無工作經驗一節，自無可採。況
    且，參照前揭說明，民法有關勞動能力減損之損害，係指被
    害人因身體或健康遭侵害，以致造成勞動能力喪失或減損之
    損害，並非指所得之喪失或減損，故原告先前是否有工作，
    均不影響原告得因身體、健康遭侵害而請求勞動能力減損之
    賠償，故被告前開所辯，要無可採。又人體受有骨折之傷害
    ，需一定的時間，由骨頭自行癒合，惟在癒合期間，骨折處
    之肢體活動範圍需受有相當之限制，以免癒合不全或不良，
    而等待骨頭癒合期間，通常並無住院觀察之必要，此為眾所
    周知之事項，是病患應否住院，考量者係病患所受傷勢或疾
    病之危險性，與患者之活動能力是否受限無關，故被告抗辯
    以住院日期作為原告減損勞動能力之期間，自有未合，而不
    可採。
  (三)原告請求精神慰撫金50萬元，數額是否過高？
  1.按不法侵害他人之身體、健康、名譽、自由、信用、隱私、
    貞操，或不法侵害其他人格法益而情節重大者，被害人雖非
    財產上之損害，亦得請求賠償相當之金額，民法第195 條第
    1 項前段定有明文。而慰藉金之賠償須以人格權遭遇侵害，
    使精神上受有痛苦為必要，其核給之標準固與財產上損害之
    計算不同，然非不可斟酌雙方身分資力與加害程度，及其他
    各種情形核定相當之數額，最高法院51年臺上字第223 號著
    有判例可資參照。
  2.經查：原告最高學歷為國中三年級肄業，現無工作，有土地
    1 筆、房屋1 棟，及汽車、機車各1 輛，並在台北富邦銀行
    有存款，另有貸款200 萬元債務未清償，現與配偶劉昭男共
    同扶養就讀高中之2 子及公婆；丁○○最高學歷為立德商工
    畢業，現為家庭主婦，94年薪資所得為135,949 元，除有機
    車1 輛及在新光銀行有存款11,393元外，即無任何財產，另
    積欠葉佳龍45萬元債務，現需扶養1 名女兒吳孟軒，每月費
    用約2 萬元；戊○○最高學歷為高雄工專補校畢業，現經營
    鉅荃有限公司，存款為24,881元，此外，即無任何財產，積
    欠林蘇美珠150 萬元，須扶養雙親，每月扶養費用為16,000
    元等節，為兩造所不爭執（見本院卷(二)第65至66頁、第150
    頁），並有兩造稅務電子閘門財產所得調件明細表各1 份在
    卷可參（見本院卷(一)第41至46頁、第187 至194 頁），本院
    斟酌原告所受傷勢非輕，被告均有負債，財力狀況非佳，以
    及前述兩造之學識、經歷等一切情形，認原告請求被告賠償
    之精神慰撫金數額，以10萬元為適當。原告主張精神慰撫金
    數額為50萬，顯屬過高。
  (四)戊○○是否毀損原告之手機及門窗玻璃？原告因此所受損害
    若干若干？
  1.經查：原告主張於96年3 月23日，其所有之手機遭戊○○折
    斷毀損，門窗玻璃則遭戊○○擊破而毀損一節（見本院卷(二)
    第4 頁），業據其提手機及門窗玻璃毀損照片共4 張為證（
    見本院卷(一)第24頁、第27頁），且被告均不否認當日門窗玻
    璃確有破損之事實（見本院卷(一)第48頁、第105 頁、本院卷
    (二)第64頁），足認門窗玻璃當日確因兩造發生肢體衝突而破
    損。因原告所提手機毀損之照片，與門窗玻璃毀損之照片，
    拍攝日期均為同一日，堪認手機與門窗玻璃均係於96年3 月
    23日發生毀損。而觀諸原告所提手機毀損照片（見本院卷(一)
    第24頁），顯示手機係因中間之折疊處脫落而分離成兩段，
    手機外殼並無顯而易見之破損或擦損之痕跡，足見手機係遭
    外力折斷而毀損，並非因摔落地面而毀損。故原告主張手機
    係遭戊○○搶奪後，將之折斷而毀損等語，信屬真實。被告
    雖以手機毀損照片之拍攝日期為西元2001年7 月6 日，與本
    件傷害事件發生之日期不吻合，而否認原告有關手機毀損之
    主張，惟照片顯示之拍攝日期，乃相機之設定結果，使用相
    機之人，可能因記憶錯誤，或疏未更新，以致設定之拍攝日
    期錯誤，則相片記載之拍攝日期，即可能與實際拍攝日期不
    同。因被告並不爭執門窗玻璃係於96年3 月23日破損，已如
    前述，而原告所提之門窗玻璃毀損照片之拍攝日期，亦係記
    載西元2001年7 月6 日，足見原告所提照片因設定錯誤，以
    致照片顯示之日期與實際發生之日期不同，尚不能因門窗玻
    璃毀損照片，顯示之拍攝日期為西元2001年7 月6 日，遽認
    門窗玻璃並非於93年3 月23日發生毀損。因手機毀損之照片
    ，記載之拍攝日期與門窗玻璃毀損之照片，均為同一日，堪
    認手機與門窗玻璃，均係同一日即93年3 月23日發生毀損，
    基於同一理由，被告以手機毀損照片顯示之日期並非93年3
    月23日，據以否定原告主張手機毀損之事實，即無可採。因
    兩造對於原告所有之手機於毀損時之價值為3,000 元一節，
    並不爭執（見本院卷(二)第177 頁），則原告依侵權行為之法
    律關係，請求戊○○賠償3,000 元，應予准許。
  2.次查：戊○○因遭玻璃割傷而受有左手肘意外（外力）撕裂
    切傷併縫合3 針，戊○○並於93年3 月23日及同年月31日門
    診換藥，此為兩造所不爭執（見本院卷(二)第150 頁），且有
    梓安診所診斷證明書1 份在卷可佐（見本院卷(一)第108 頁）
    ，而原告所有之門窗玻璃乃於93年3 月23日發生破損之事實
    ，亦如前述，堪認割傷戊○○左手肘之玻璃，即為原告所有
    之門窗玻璃。而觀諸原告所提門窗玻璃之照片（見本院卷(一)
    第27頁），顯示玻璃破碎之面積極大，倘若戊○○為打破門
    窗玻璃而以左手肘敲擊，衡情應不致產生玻璃大面積破碎之
    現象，因玻璃一旦破碎，其尖銳之表面，將可能割傷人體皮
    膚而具有危險性，此為眾所周知之事項，戊○○如為擊破門
    窗玻璃，可使用物品砸擊或拳頭敲擊之方式為之，以免身體
    遭受割傷，或減少身體割傷之危險，戊○○自無可能為破壞
    門窗玻璃而以自己身體撞擊之理，故被告抗辯當時戊○○遭
    原告推出，以致撞擊玻璃而遭割傷等語（見本院卷(二)第90
    至91頁），信屬真實。準此以言，原告所有門窗玻璃之所以
    毀損，乃原告推扯戊○○之行為所致，戊○○本身並無破壞
    玻璃之行為，而戊○○亦無防範自身不遭人推扯而撞擊玻璃
    之義務，則戊○○對玻璃之毀損，即無故意或過失之侵權行
    為，原告請求戊○○賠償玻璃毀損，自屬無據。
  (五)原告就本件損害之發生，是否與有過失？被告就有關原告應
    對其2 人負侵權行為損害賠償責任而為之抵銷抗辯，是否有
    理由？
  1.按雙方互毆乃雙方互為侵權行為，與雙方行為為損害之共同
    原因者有別，無民法第217 條過失相抵原則之適用，最高法
    院68年臺上字第967 號著有判例可資參照。經查：戊○○於
    96年3 月23日因遭原告推扯，以致撞擊門窗玻璃，而受有左
    手肘意外（外力）撕裂切傷，業已認明如前，則原告因其推
    扯行為而造成戊○○受傷，侵害戊○○身體權，固應負侵權
    行為損害賠償責任。另丁○○當日受有下背挫傷及左手挫傷
    等傷害，亦如前述，並有高雄縣立岡山醫院診斷證明書1份
    附卷可參（見本院卷(一)第50頁），而丁○○所受傷勢係在背
    部及左手手背，此觀高雄縣立岡山醫院診斷證明書自明，因
    背部與手背均非用以毆打之肢體部位，原告主張丁○○所受
    傷勢，係丁○○毆打其所造成等語，因與丁○○所受傷勢部
    位不符，致有違常情而不可採，則丁○○抗辯原告毆打其身
    體致傷，亦信屬真實。準此以言，兩造所受傷勢，乃彼此互
    毆所致，參照前揭說明，自無民法第217 條與有過失規定之
    適用，被告抗辯原告受傷，係因與丁○○互毆所致，原告就
    損害之發生與有過失等語，難認有據。
  2.次按，因故意侵權行為而負擔之債，其債務人不得主張抵銷
    ，民法第339 條定有明文。查被告係因共同毆打原告致傷，
    而對原告負侵權行為損害賠償責任，已如前述，因被告毆打
    原告受傷，乃共同基於傷害原告身體之故意，而構成故意侵
    權行為，則參照前揭說明，原告對於其毆打被告受傷部分，
    縱亦應負侵權行為損害賠償責任，被告仍不得對原告主張抵
    銷，故被告有關抵銷抗辯之部分，即無可採。
五、綜上所述，原告因遭被告共同毆打致傷所受之財產損害與非
    財產上損害共計110,220 元（計算式＝醫藥費7,580 元＋勞
    動能力減損2,640 元＋精神慰撫金10萬元），並另因戊○○
    毀損原告手機而受有3,000 元之損害。是原告依民法第185
    條及同法第184 條第1 項前段之侵權行為法律關係，請求被
    告連帶賠償110,220 元，及自更正聲明狀繕本送達之翌日即
    97年1 月18日起至清償日止，按年息5%計算之利息。戊○○
    應再給付原告3,000 元，及自更正聲明狀繕本送達之翌日即
    97年1 月18日起至清償日止，按年息5%計算之利息部分，均
    有理由，應予准許。其逾此部分之請求，則無理由，應予駁
    回。
六、本件原告勝訴部分，所命給付金額均未逾50萬元，應依職權
    宣告假執行。至於原告其餘假執行之聲請，因訴之駁回，而
    失所附麗，應予駁回。
七、據上論結，本件原告之訴為一部有理由，一部無理由，依民
    事訴訟法第79條、第85條第2 項、第389 條第1 項第5 款，
    判決如主文。
中    華    民    國    97    年    8     月    19    日
                  民事第四庭  法  官  高增泓
上為正本係照原本作成。
如不服本判決，應於送達後20日內，向本院提出上訴狀並表明上
訴理由，如於本判決宣示後送達前提起上訴者，應於判決送達後
10日內補提上訴理由書（須附繕本）。
中    華    民    國    97    年    8     月    19    日
                              書記官  王芷鈴


司法院資訊處製作；財團法人民間司法改革基金會備份。
